---
title: "Analisis Popularitas & Revenue Kategori Film"
author: "Alhena Sharliz Nur Fahmida | M0725057 | D"
subtitle: "Database Sakila — MySQL | Tugas SIM CM 1"
date: "24 May 2026"
output:
  html_document:
    toc: true
    toc_float:
      collapsed: false
      smooth_scroll: true
    number_sections: false
    theme: flatly
    highlight: tango
    code_folding: show
    mathjacx : default
---

```{=html}

<style>
@import url('https://fonts.googleapis.com/css2?family=Lora:ital,wght@0,400;0,600;0,700;1,400&family=JetBrains+Mono:wght@400;500&display=swap');

body {
  font-family: 'Lora', Georgia, serif;
  background: #fffdf4;
  color: #2c2208;
  line-height: 1.9;
  font-size: 15px;
}

/* ── JUDUL UTAMA ── */
h1.title {
  font-family: 'Lora', serif;
  text-align: left;
  font-size: 1.9rem;
  font-weight: 700;
  color: #5a3e00;
  border-bottom: 3px solid #f0c000;
  padding-bottom: 12px;
  margin: 28px 0 6px;
  letter-spacing: -0.5px;
  line-height: 1.3;
}

h3.subtitle {
  font-size: 1.5rem;
  font-style: italic;
  color: #9a7800;
  margin-top: 0;
  font-weight: 400;
}

h4.date {
  font-size: 0.82rem;
  color: #b89020;
  margin-bottom: 28px;
  font-style: italic;
}

/* ── SECTION HEADINGS ── */
h1 {
  font-family: 'Lora', serif;
  font-size: 1.9rem;
  font-weight: 700;
  color: #6b4800;
  border-left: 4px solid #e8b800;
  padding-left: 14px;
  margin-top: 2.2rem;
  margin-bottom: 0.9rem;
  line-height: 1.4;
}

h2 {
  font-size: 1.05rem;
  font-weight: 700;
  font-style: italic;
  color: #8a6200;
  padding-left: 10px;
  margin-top: 1.6rem;
  margin-bottom: 0.6rem;
}

h3 {
  font-size: 0.97rem;
  font-weight: 600;
  color: #9a7000;
  margin-top: 1.3rem;
}

/* ── TOC ── */
#TOC {
  background: #fffdf0;
  border: 1.5px solid #e8d060;
  border-radius: 8px;
  padding: 14px 18px;
}

#TOC ul { padding-left: 12px; }

#TOC a {
  color: #7a5800;
  font-size: 0.87rem;
  text-decoration: none;
  display: block;
  padding: 2px 0;
  border-bottom: 1px dashed #f0e090;
  transition: color 0.15s;
}

#TOC a:hover { color: #c89000; text-decoration: underline; }

/* ── CODE ── */
pre {
  background: #fffae8 !important;
  border: 1.5px solid #e8d080;
  border-left: 4px solid #d4a800;
  border-radius: 6px;
  padding: 12px 16px;
  font-family: 'JetBrains Mono', 'Courier New', monospace;
  font-size: 0.82rem;
  color: #4a3200;
  overflow-x: auto;
  line-height: 1.75;
  margin: 0.8rem 0;
}

code {
  font-family: 'JetBrains Mono', 'Courier New', monospace;
  font-size: 0.85em;
  background: rgba(240, 200, 0, 0.15);
  color: #8a5c00;
  padding: 1px 5px;
  border-radius: 3px;
}

pre code { background: transparent; padding: 0; color: inherit; }

/* ── BLOCKQUOTE ── */
blockquote {
  background: #fffbe8;
  border-left: 4px solid #f0c000;
  padding: 12px 18px 12px 36px;
  border-radius: 0 8px 8px 0;
  font-style: italic;
  font-size: 0.93rem;
  color: #5a3e00;
  margin: 1rem 0;
  position: relative;
}

blockquote::before {
  content: '\201C';
  font-size: 2.8rem;
  color: #f0d060;
  position: absolute;
  top: -4px;
  left: 10px;
  line-height: 1;
  font-family: Georgia, serif;
}

/* ── TABLE ── */
table {
  border-collapse: collapse;
  width: 100%;
  font-size: 0.88rem;
  margin: 0.8rem 0;
  border: 1.5px solid #e0c060;
  border-radius: 8px;
  overflow: hidden;
}

thead tr { background: #f5c400; color: #4a2e00; }

thead th {
  padding: 10px 14px;
  font-weight: 700;
  text-align: left;
  font-size: 0.85rem;
  letter-spacing: 0.3px;
}

tbody tr:nth-child(odd)  { background: #fffdf2; }
tbody tr:nth-child(even) { background: #fffadc; }
tbody tr:hover           { background: #fff8c0; }

tbody td {
  padding: 9px 14px;
  border-top: 1px solid #f0e080;
  color: #3a2c00;
}

/* ── NAVBAR ── */
.navbar {
  background: #c8900a !important;
  box-shadow: 0 2px 6px rgba(150,100,0,0.2);
}

.navbar-brand, .navbar-nav > li > a {
  color: #fff !important;
  font-weight: 600;
  letter-spacing: 0.3px;
}

/* ── HR ── */
hr {
  border: none;
  height: 1.5px;
  background: linear-gradient(90deg, transparent, #e8c840 30%, #e8c840 70%, transparent);
  margin: 2rem 0;
  opacity: 0.6;
}

/* ── CALLOUT ── */
.callout {
  background: #fffcec;
  border: 1.5px solid #e8d060;
  border-left: 4px solid #f0b800;
  border-radius: 0 8px 8px 0;
  padding: 12px 18px;
  font-size: 0.92rem;
  color: #4a3200;
  margin: 1rem 0;
  line-height: 1.75;
}

/* ── SCROLLBAR ── */
::-webkit-scrollbar { width: 5px; height: 5px; }
::-webkit-scrollbar-track { background: #fffdf4; }
::-webkit-scrollbar-thumb { background: #e0c060; border-radius: 4px; }
::-webkit-scrollbar-thumb:hover { background: #c8a000; }
</style>

```

# Pendahuluan

Database Sakila merupakan database simulasi rental film yang disediakan oleh MySQL. Database ini berisi berbagai informasi mengenai film, kategori film, pelanggan, pembayaran, dan transaksi penyewaan. Analisis dilakukan untuk mengetahui hubungan antara popularitas kategori film dengan revenue yang dihasilkan.

Pada penelitian ini digunakan metode visualisasi data dan regresi linear sederhana untuk melihat pengaruh jumlah rental terhadap total revenue kategori film.

Model regresi linear yang digunakan:

$$Y = \beta_0 + \beta_1 X + \varepsilon$$

| Simbol | Keterangan |
|--------|------------|
| $Y$ | Total Revenue |
| $X$ | Jumlah Rental |
| $\beta_0$ | Intersep |
| $\beta_1$ | Koefisien Regresi |
| $\varepsilon$ | Error |


```{r include= FALSE, message=FALSE, warning=FALSE}
library(DBI)
library(RMySQL)
library(dplyr)
library(ggplot2)
library(knitr)
library(kableExtra)
library(scales)
```


```{r include=FALSE}
con <- dbConnect(
  RMySQL::MySQL(),
  dbname   = "sakila",
  host     = "localhost",
  port     = 3306,
  user     = "root",
  password = "bismilah123"
)
```

```{r include=FALSE}
dbListTables(con)
```

# Koneksi Data
```{r include=FALSE}
query <- "
  SELECT
      c.name                        AS kategori,
      COUNT(r.rental_id)            AS jumlah_rental,
      ROUND(SUM(p.amount), 2)       AS total_revenue
  FROM category c
  JOIN film_category fc ON c.category_id = fc.category_id
  JOIN inventory    i   ON fc.film_id     = i.film_id
  JOIN rental       r   ON i.inventory_id = r.inventory_id
  JOIN payment      p   ON r.rental_id    = p.rental_id
  GROUP BY c.name
  ORDER BY total_revenue DESC
"

data_sakila <- DBI::dbGetQuery(con, query)
data_sakila
```

```{r include= FALSE}
kable(
  data_sakila,
  caption = "Tabel Popularitas dan Revenue Kategori Film",
  col.names = c("Kategori", "Jumlah Rental", "Total Revenue (USD)")
) %>%
  kable_styling(
    bootstrap_options = c("striped", "hover", "condensed", "responsive"),
    full_width        = TRUE,
    font_size         = 14
  ) %>%
  column_spec(3, bold = TRUE, color = "#7a5800") %>%
  row_spec(1, background = "#FFF4D0", bold = TRUE)
```

# Statistik Deskriptif

```{r}
summary(data_sakila)
```

# Visualisasi

## Total Revenue per Kategori
```{r fig.width=9, fig.height=6, dpi=150}
ggplot(data_sakila,
       aes(x = reorder(kategori, total_revenue),
           y = total_revenue,
           fill = total_revenue)) +

  geom_bar(stat = "identity", width = 0.75, show.legend = FALSE) +

  geom_text(aes(label = dollar(total_revenue, prefix = "$")),
            hjust = -0.08, size = 3.4, color = "#5a3e00", fontface = "bold") +

  scale_fill_gradient(low = "#fFe680", high = "#c8900a") +

  coord_flip(clip = "off") +

  scale_y_continuous(labels = dollar_format(), expand = expansion(mult = c(0, 0.18))) +

  labs(
    title    = "Total Revenue Berdasarkan Kategori Film",
    subtitle = "Diurutkan dari revenue tertinggi",
    x        = NULL,
    y        = "Total Revenue (USD)"
  ) +

  theme_minimal(base_family = "sans") +

  theme(
    plot.title       = element_text(size = 16, face = "bold",  color = "#5a3e00"),
    plot.subtitle    = element_text(size = 12, color = "#9a7000", margin = margin(b = 12)),
    axis.text.y      = element_text(size = 11, color = "#3c2a00"),
    axis.text.x      = element_text(size = 10, color = "#6b4c00"),
    axis.title.x     = element_text(size = 11, color = "#6b4c00", margin = margin(t = 8)),
    panel.grid.major.y = element_blank(),
    panel.grid.major.x = element_line(color = "#f0e0a0", linetype = "dashed"),
    plot.background  = element_rect(fill = "#fffdf5", color = NA),
    panel.background = element_rect(fill = "#fffdf5", color = NA),
    plot.margin      = margin(16, 40, 16, 16)
  )
```

## Jumlah Rental per Kategori

```{r fig.width=9, fig.height=6, dpi=150}
ggplot(data_sakila,
       aes(x = reorder(kategori, jumlah_rental),
           y = jumlah_rental,
           fill = jumlah_rental)) +

  geom_bar(stat = "identity", width = 0.75, show.legend = FALSE) +

  geom_text(aes(label = comma(jumlah_rental)),
            hjust = -0.08, size = 3.4, color = "#5a3e00", fontface = "bold") +

  scale_fill_gradient(low = "#fff0a0", high = "#d4a017") +

  coord_flip(clip = "off") +

  scale_y_continuous(labels = comma, expand = expansion(mult = c(0, 0.18))) +

  labs(
    title    = "Jumlah Rental Berdasarkan Kategori Film",
    subtitle = "Diurutkan dari jumlah rental terbanyak",
    x        = NULL,
    y        = "Jumlah Rental"
  ) +

  theme_minimal(base_family = "sans") +

  theme(
    plot.title       = element_text(size = 16, face = "bold",  color = "#5a3e00"),
    plot.subtitle    = element_text(size = 12, color = "#9a7000", margin = margin(b = 12)),
    axis.text.y      = element_text(size = 11, color = "#3c2a00"),
    axis.text.x      = element_text(size = 10, color = "#6b4c00"),
    axis.title.x     = element_text(size = 11, color = "#6b4c00", margin = margin(t = 8)),
    panel.grid.major.y = element_blank(),
    panel.grid.major.x = element_line(color = "#f0e0a0", linetype = "dashed"),
    plot.background  = element_rect(fill = "#fffdf5", color = NA),
    panel.background = element_rect(fill = "#fffdf5", color = NA),
    plot.margin      = margin(16, 40, 16, 16)
  )
```

# Analisis Regresi Linear

```{r}
model_regresi <- lm(total_revenue ~ jumlah_rental, data = data_sakila)
summary(model_regresi)
```

## Visualisasi Regresi
```{r fig.width=8, fig.height=6, dpi=150}
ggplot(data_sakila,
       aes(x = jumlah_rental, y = total_revenue)) +

  geom_smooth(method = "lm", se = TRUE,
              color = "#c8900a", fill = "#ffe680", alpha = 0.25, linewidth = 1.2) +

  geom_point(size = 4.5, color = "#d4a017",
             shape = 21, fill = "#ffe97a", stroke = 1.5) +

  geom_text(aes(label = kategori),
            vjust = -1.1, size = 3.2, color = "#5a3e00", fontface = "italic") +

  scale_x_continuous(labels = comma) +
  scale_y_continuous(labels = dollar_format()) +

  labs(
    title    = "Hubungan Jumlah Rental dan Total Revenue",
    subtitle = "Regresi linear dengan confidence interval 95%",
    x        = "Jumlah Rental",
    y        = "Total Revenue (USD)"
  ) +

  theme_minimal(base_family = "sans") +

  theme(
    plot.title       = element_text(size = 15, face = "bold",  color = "#5a3e00"),
    plot.subtitle    = element_text(size = 11, color = "#9a7000", margin = margin(b = 12)),
    axis.text        = element_text(size = 10, color = "#6b4c00"),
    axis.title       = element_text(size = 11, color = "#6b4c00"),
    panel.grid.minor = element_blank(),
    panel.grid.major = element_line(color = "#f0e0a0", linetype = "dashed"),
    plot.background  = element_rect(fill = "#fffdf5", color = NA),
    panel.background = element_rect(fill = "#fffdf5", color = NA),
    plot.margin      = margin(16, 24, 16, 16)
  )
```

# Korelasi Data

```{r}
r <- cor(data_sakila$jumlah_rental, data_sakila$total_revenue)
cat(sprintf("Koefisien Korelasi Pearson: %.4f\n", r))
```

# Interpretasi Hasil

Berdasarkan hasil analisis yang telah dilakukan, diperoleh beberapa temuan utama:

> **Variasi Revenue Antar Kategori** — Terdapat perbedaan revenue yang cukup signifikan antar kategori film, mengindikasikan bahwa preferensi pelanggan bervariasi secara nyata.

> **Hubungan Positif** — Hasil regresi linear menunjukkan hubungan positif antara jumlah rental dan total revenue. Semakin tinggi penyewaan suatu kategori, semakin besar pendapatan yang dihasilkan.

> **Korelasi Kuat** — Nilai koefisien korelasi yang mendekati 1 menandakan hubungan linear yang sangat kuat antara kedua variabel.

# Kesimpulan

Analisis database Sakila mengonfirmasi bahwa popularitas kategori film berpengaruh langsung terhadap revenue yang dihasilkan. Kategori dengan jumlah rental tinggi secara konsisten menghasilkan pendapatan yang lebih besar.

Metode visualisasi data dan regresi linear terbukti efektif dalam mengungkap pola hubungan antar variabel dan dapat dijadikan dasar pengambilan keputusan bisnis — misalnya dalam memprioritaskan pengadaan stok film pada kategori-kategori dengan permintaan tinggi.

# Penutup

Analisis telah selesai dilakukan. Seluruh data diambil dari database sakila dari mySQL dan koneksi telah ditutup :).

```{r include= FALSE}
dbDisconnect(con)
cat("Koneksi database berhasil ditutup.\n")
```
